臺灣宜蘭地方法院刑事判決　　　　　　　　96年度易字第80號
公　訴　人　臺灣宜蘭地方法院檢察署檢察官
被　　　告　乙○○
上列被告因詐欺案件，經檢察官聲請簡易判決處刑（95年度偵字
第4138號），因不符逕以簡易判決處刑要件，移由刑事庭審理，
本院判決如下：
    主  文
乙○○幫助犯詐欺取財罪，處有期徒刑肆月，如易科罰金，以新
台幣壹仟元折算壹日。
    事  實
一、乙○○明知一般人若無正當理由，捨自行向郵局或金融機關
    開設存款帳戶，而向他人蒐購或借用他人名義之帳戶使用時
    ，顯有可能係基於以隱匿實際行為人之方式為資金之存入與
    提領，而與詐欺等財產犯罪行為有緊密關聯；乙○○預見交
    付自己名義在郵局開設之帳戶存摺、提款卡及密碼予他人使
    用時，將發生幫助不法者從事詐欺取財等財產上犯罪使用之
    事實，竟在不違背自己本意下，基於幫助他人犯詐欺罪之不
    確定故意，於95年7月間某日，在不詳地點，將其於92年1月
    15 日申設之五結郵局存款帳戶存摺、提款卡及密碼（帳戶
    局號為：0000000，帳號為：0000000）等交付與姓名年籍不
    詳之人，供作不詳詐欺集團向不特定人詐取財物用之人頭帳
    戶使用。嗣該不詳詐欺集團成員於95年7月底某日（起訴書
    誤為8月2日）下午2時30分許，撥打電話向甲○○佯稱其抽
    中創業基金新台幣（以下同）88萬元，但應先繳交律師費
    5,800元及保證金43,000元，甲○○不疑有詐，因此陷於錯
    誤，依指示先後二次於8月2日下午3時42分許及5時8分許，
    在板橋江翠郵局匯款至上開乙○○帳戶戶頭內，旋於同日即
    遭詐騙集團提領一空。甲○○經查證後始知受騙，於95年8
    月9日報警處理，始循線查獲被告。
二、案經宜蘭縣警局羅東分局分局報由台灣宜蘭地方法院檢察署
    檢察官偵查後聲請簡易處刑。
    理  由
一、訊據被告乙○○矢口否認有上揭幫助詐欺犯行，經查：
（一）被告於95年10月30日警詢中先辯稱該92年申請之郵局帳戶
      ，是為伊在加油站打工薪資入帳用而開戶，開戶後使用約
      3 、4個月，從加油站離職後即未再使用，該帳戶存摺及
      提款卡約在93年間遺失，發現遺失時間也在93年間，伊沒
      向郵局申報遺失，也無人能證明伊存摺確屬遺失，被害人
      甲○○存入之款項，伊因存摺遺失而未收到，伊否認有任
      何參與詐騙集團行詐犯行，也未提供存摺給詐騙集團使用
      ，沒有人知道伊帳戶密碼等語（詳警詢卷第2、3頁）；被
      告於偵查中則重申伊未於加油站工作後即未使用該帳戶，
      且印章未遺失，不知遺失地點等語（詳偵卷第7頁筆錄）
      ；於本院中則稱該帳戶開戶3、4個月以後即未再使用，不
      知何時何處丟掉，伊只有存過款2,000元，丟掉時並未報
      警，是在警方通知到案時才知道找不到存摺及卡片，只剩
      印章在身上，伊沒有交付給任何人，也未告訴任何人該提
      款卡密碼等語（詳本院卷第23頁、第37頁筆錄），則該存
      摺帳戶確為被告親自開戶持有，被告至少使用過3、4 個
      月，密碼未告訴他人，發現存摺及提款卡遺失時未報警等
      情，應無疑義，而堪確定；被告於本院中改稱95年案發警
      方通知後始知遺失等語，既與警詢及偵查中明確之初供不
      合，顯係事後卸責之詞，殊無可採。
（二）依台灣郵政股份有限公司宜蘭郵局檢送之被告上開帳戶全
      部交易明細表可知，於被告所稱尚使用中之92年1月15日
      開戶後至92 年4月間，該帳戶有2次現金存款各2,000元及
      1,000元，1 次現金提款、1次卡片提款、8次跨行提款；
      92年2月12日一筆跨行匯入144,100元，匯款同日及第3、4
      天分3次以卡片提款（詳本院卷第20頁客戶歷史交易清單
      ），足見上開存提款模式確為被告親為。而92年5月至95
      年9月帳戶結束時止該帳戶之存提模式，分別為跨行匯入
      、卡片提款、轉存簿、跨行提款、入戶匯款、跨行轉入等
      ，其自92年2月12日起至95年8月9日被設定為警示帳戶時
      止，凡有匯入款之同日或次日，大都發生卡片提款或跨行
      提款方式將錢領光之情形；非卡片提款的最後一次跨行提
      款日期為95年1月26日（詳本院卷第19頁、20頁客戶歷史
      資料交易清單）；以被告稱93年間遺失存摺、卡片前之存
      提款模式與其後之存提款模式特徵相同，而該95年1月26
      日最後一次跨行提款需要被告保管中之印章、存摺方有可
      能，則迄95年間該存摺、印章、卡片仍在被告保管、持有
      中，應屬合理可信，被告辯稱伊於93年間即遺失存摺、卡
      片，印章未遺失云云，應非可採。
（三）另被告自承存簿、提款卡遺失時未報警，亦未向郵局掛失
      ，顯與常情不合，且被告開戶時設定之卡片密碼為1207（
      詳本院卷第8頁開戶卡），此數字與被告之身分證號碼、
      出生年月日、戶籍址門牌號碼或開戶日期等所有可能的相
      關資料都無關聯，他人實無法輕易猜出，若被告確未將密
      碼告知他人，亦對詐騙之事不知情，則詐騙集團持以作為
      行詐工具時，除不易猜對密碼難以卡片提款外，更有可能
      辛苦騙入帳戶內之金錢遭帳戶所有人查覺領走，所謂螳螂
      捕蟬，黃雀在後，則行騙者豈非得不償失？此亦可証明被
      告稱不知其卡片為何人提領云云，殊無可採。
（四）再查，被告上開帳戶匯入款地點容或分布於宜蘭以外全台
      各地，但提款地點則均為羅東、五結等地，與被告住居所
      之五結鄉有密切地緣關係，被告帳戶各次匯入款中，因僅
      有95年8月2日之甲○○匯款被指控係被騙而匯入，本院自
      不能推論其餘各次匯款亦係有被害人受騙而匯入，且本件
      除能證明相關提款帳戶及提款卡、密碼等資料應係被告提
      供與詐騙集團外，尚無積極事證證明被告有以自己犯罪之
      意思參與該詐騙犯行，從而應為有利被告之認定，僅能證
      明被告係基於幫助之意思為之。
（五）被告雖僅國中畢業，但其於95年7月間，亦已滿19歲，乃
      有正常智力及常識之人，郵局存摺及提款卡乃任何國民都
      可申設使用，若有人不自己申設，反以他人帳戶供金錢之
      進出，且隨進隨出，使用者之目的顯係為隱匿實際提款人
      為何而使用被告之帳戶，此種以他人帳戶隨進隨出以隱匿
      金錢流向之方式，與詐欺等財產犯罪行為有緊密關聯，被
      告具一般社會經驗及常識，應認知其交付自己名義之郵局
      帳戶存摺、提款卡及密碼予不知名之詐欺集團成員使用，
      將發生幫助不法者從事詐欺取財等財產上犯罪使用之事實
      ，且該事實之發生顯不違背被告之本意，被告有基於幫助
      他人犯詐欺罪之不確定故意，應堪認定。
二、核被告乙○○所為係犯刑法第339條第1項詐欺取財罪之幫助
    犯。被告基於幫助之意思為之，應依正犯之刑減輕之。爰審
    酌被告因年輕識淺而提供郵局帳戶與不詳詐欺犯罪集團使用
    ，嚴重影響社會治安及金融交易秩序，徒增警方破獲詐欺集
    團犯罪之困難，而亦影響被害人財物追索難度，實助長社會
    詐欺歪風，對社會危害甚大及被告犯罪之動機、目的、本次
    詐騙金額不多，併被告未能坦承犯行，顯無悔意，犯後態度
    不佳等一切情狀，量處如主文所示之刑，並諭知易科罰金之
    折算標準。
據上論斷，應依刑事訴訟法第299條第1項前段、刑法第339條第
1項、第30條第2項、第41條第1項前段，刑法施行法第1條之1，
判決如主文。
本案經檢察官吳志成到庭執行職務
中　　華　　民　　國　　96　　年　　6 　　月　　25　　日
                  刑事第一庭  審判長法  官  黃瑞華
                                    法  官  黃永勝
                                    法  官　林惠玲
以上正本證明與原本無異。
如不服本判決應於收受本判決後10日內向本院提出上訴書狀，其
未敘述上訴理由者，並得於提起上訴後10日內向本院補提理由書
狀(均須按他造當事人之人數附繕本)「切勿逕送上級法院」。
                                    書記官  李茂榮
中　　華　　民　　國　　96　　年　　6 　　月　　27　　日
附錄法條：
刑法第339條第1項
意圖為自己或第三人不法之所有，以詐術使人將本人或第三人之
物交付者，處5年以下有期徒刑、拘役或科或併科1千元以下罰金
。
